【裁判字號】    97,上訴,1136
【裁判日期】    970530
【裁判案由】    違反商業會計法等
【裁判全文】
臺灣高等法院刑事判決                97年度上訴字第1136號
上  訴  人  臺灣臺北地方法院檢察署檢察官
被      告  甲○○
                      樓
選任辯護人  連一鴻律師
上列上訴人因被告違反商業會計法案件，不服臺灣臺北地方法院
九十四年度訴字第一四九九號，中華民國九十七年二月二十日第
一審判決（起訴案號：臺灣臺北地方法院檢察署九十三年度偵緝
字第一四二○號），提起上訴，本院判決如下：
    主  文
上訴駁回。
    理  由
甲、公訴人公訴意旨略以：被告甲○○為址設台北市○○街五十
    七號三樓「宗鎮室內設計工程有限公司」（下稱宗鎮公司）
    負責人，意圖為他人不法之利益，明知該公司於民國九十二
    年三月至四月間並無進銷貨之營業事實，卻開立不實發票憑
    證五張，總金額合計新台幣（下同）四十一萬三千三百二十
    八元，稅額計二萬零六百六十九元，交付廣特工程有限公司
    （下稱廣特公司）充當進貨憑證使用，使廣特公司得以持用
    申報扣抵銷項稅額一萬五千九百零四元，並使稅捐機關人員
    陷於錯誤，誤認為廣特公司與宗鎮公司間確有交易事實，而
    通過讓廣特公司扣抵稅額七百九十六元，以此方法而幫助該
    公司逃漏稅七百九十六元。甲○○又於九十二年三、四月間
    ，明知宗鎮公司並無出口報單明細資料，竟意圖為不法所有
    ，填具不實憑證而申報零稅率銷售額計新台幣九百六十七萬
    四千一百二十元，並欲冒領營業稅退稅四十八萬三千七百零
    六元，幸經承辦之稅務人員發覺而未核退。甲○○另明知並
    無進貨交易事實，卻自太連股份有限公司（下稱太連公司）
    、又瑋有限公司（下稱又瑋公司）、祐吉布業有限公司（下
    稱祐吉公司）等公司，取得不實進項發票，金額共一千零九
    萬二千八百六十五元，因而使稅捐機關人員陷於錯誤、而以
    此計算上述公司之營業稅額，而幫助上述公司逃漏稅捐，因
    認被告涉犯刑法第二百十六條、第二百十五條、第三百三十
    九條第三項、第一項及違反稅捐稽徵法第四十三條第一項、
    商業會計法第七十一條第一項第一款罪嫌。
乙、上訴人上訴意旨略以：
  一、由被告偵審筆錄可知，被告早已知悉宗鎮公司於九十二年
      四月十八日變更負責人為劉南船，並更名為東朕公司之事
      實。被告僅辯稱是請林美銀辦理公司結業清算云云，不足
      採信。
  二、衡之林美銀九十六年十一月十八日原審筆錄、及被告九十
      五年十一月二十日原審筆錄，被告係因經濟困難，且不想
      繼續經營宗鎮公司，因而將該公司之大、小章交予林美銀
      處理，辦理公司之變更登記，並思以從中獲得好處等情至
      明。
  三、被告既對於將公司大、小章交付林美銀，辦理公司變更登
      記予他人，並可從中獲得利益，被告顯對於該公司淪入犯
      罪集團使用各節，有所預見，且其發生不違背其本意。則
      被告就其後該公司遭林美銀及綽號小周之周文鎗等人，於
      九十二年三、四月間，以宗鎮公司之名義填具不實憑證而
      申報零稅率銷售額，並欲冒退營業稅退稅，從事違反商業
      會計法、逃漏稅捐及詐欺等構成犯罪之事實，既有不確定
      之故意，自應與林美銀及周文鎗等人就本案之不法犯行，
      共負違反商業會計法、稅捐稽徵法及詐欺等罪嫌之責任，
      並應依法論科。
丙、被告答辯部分：訊據被告甲○○堅決否認犯罪，辯護人為其
    辯稱：
  一、被告所為之不實自白，係受林美銀指導之結果。被告並不
      認識劉南船及周強生，此亦經劉南船於偵訊筆錄證述在卷
      ，而被告九十五年十一月二十日於原審更正陳述前，於九
      十三年十二月九日偵查中供稱認識劉南船，是周強生介紹
      等不實自白，與事實並不相符，且被告嗣後因講實話而更
      正陳述，故檢察官上訴意旨指訴之上開不實自白，不得作
      為證據。
  二、被告係委託林美銀辦理宗鎮公司之結業清算，並沒有轉讓
      宗鎮公司，林美銀九十六年十一月八日原審證述並不實在
      。被告有償還林美銀二萬多元代繳勞健保的費用，但未還
      清，林美銀幫被告代繳勞健保費，係林美銀與被告間之私
      人情誼，並非轉讓公司之對價。檢察官上訴意旨稱被告係
      因經濟困難，且不想繼續經營宗鎮公司，因而將公司大、
      小章交予林美銀處理，辦理公司變更登記，並思以從中獲
      利云云，與事實不符。
  三、本件申報零稅率銷售額時間係在九十二年五月十五日，係
      在被告已將公司相關文件均已交付予林美銀之後所為，而
      當時公司業已被更名為東朕公司，負責人為劉南船，足稽
      林美銀係藉被告委託伊辦理結業清算之便，而為上開違法
      行為，則本件犯行，即應由實際負責辦理變更登記之林美
      銀與周文鎗負責，與被告無關。
  四、被告原所交付林美銀之印章既已遺失，且未授權代刻，則
      被告自無從預見該公司會淪入犯罪集團使用甚明，而被告
      委託林美銀辦理結業清算，及被告曾將公司大、小章交予
      林美銀乙節，係為調現之支票提示領款用，被告並未思以
      從中獲得好處。被告就其後該公司遭林美銀及周文鎗等，
      以宗鎮公司名義填具不實憑證而申報零稅率銷售額，並欲
      冒退營業稅退稅，從事違反商業會計法、逃漏稅捐及詐欺
      等構成犯罪之事實，並無預見，即無不確定故意，自不應
      與林美銀及周文鎗等共負本件罪責。
  五、被告於本院庭訊時辯稱：檢方上訴部分為冒領退稅部分，
      被告自偵查至原審九十五年十一月二十日之前所述皆是林
      美銀教導其所為不實陳述，被告亦不識周強生及劉南船；
      二萬元是九十五年十一月十六日林美銀交予被告作為開庭
      車馬費，林美銀確實有幫被告繳納勞健保費，被告當時有
      說等申請到給付後會還給她，事後亦確實還給林美銀；林
      美銀於原審證述被告交付的公司大小章遺失，宗鎮公司變
      更為東朕公司並非被告原提供之大小章，被告對本件全無
      預見云云。
丁、程序部分：
  壹、證據清單：
      證據一：被告甲○○供述（偵訊、原審、本院）。
      證據二：證人林美銀證述（偵訊、原審）。
      證據三：證人劉南傳證述（偵訊）。
      證據四：證人陳啟週證述（原審）。
      證據五：公司及負責人等登記資料（偵卷第九四四七號第
              二十二至五十三頁）。
      證據六：財政部臺北市國稅局九十二年十月三日財北國稅
              審三字第○九二○二四一七四一號函（同上卷第
              五十四頁）。
      證據七：有關進項、銷項、申報扣底營業稅狀況之專案申
              請調檔統一發票查核名冊及清單（同上卷第九十
              四至一七二頁）。
      證據八：劉南傳切結書（偵緝卷第一四二○號第二十三頁
              ）。
      證據九：周強生聯絡電話0000000000、000
              0000000、0000000000、00
              00000000號分別持有人為黃武凱、陳啟
              週、陳月清等資料（同上卷第五十三至六十六頁
              ）。
      證據十：宗鎮室內工程公司專案申請調檔統一發票查核清
              單三紙（原審卷一第十五至十七頁）。
      證據十一：財政部臺北市國稅局九十五年一月五日財北國
                稅審三字第○九五○二○六○一○號函（原審
                卷一第三十頁）。
      證據十二：財政部臺北市國稅局中南稽徵所九十五年一月
                九日財北國稅中南營業二字第○九五○○○一
                ○六八號函（原審卷一第三十七頁）。
      證據十三：九十二年二月八日被告提供廣特公司發票及支
                票簽收單、柏佑公司發票及支票簽收單、欽成
                公司發票及估驗計價單、工程合約書、發票明
                細影本等（原審卷一第五十三頁）。
      證據十四：臺北市政府九十二年四月二十二日府建商字第
                ○九二○七三八六五號函（原審卷一第五十六
                頁）。
      證據十五：廣特公司九十五年二月二十一日函覆說明（原
                審卷一第六十六頁）。
      證據十六：柏佑公司九十五年三月三日函（原審卷一第七
                十二頁）。
      證據十七：欽成公司九十五年二月二十三日函（原審卷一
                第八十八頁）。
      證據十八：財政部財稅資料中心九十五年五月一日資五字
                第○九五○○○四○三三號檢送宗鎮公司等四
                家公司九十一、九十二年度所得資料明細及員
                工扣繳憑單等。
      證據十九：財政部財稅資料中心九十五年七月四日資五字
                第○九五○○○六一七八號檢送宗鎮公司等四
                家公司九十二至九十四年度所得資料。
      證據二十：九十五年十二月二十五日被告所提錄音光碟及
                譯文（原審卷二第二十三至三十一頁）。
      證據二十一：九十六年三月七日被告所提錄音光碟及譯文
  貳、證據能力：
    一、本件證據一被告之供述，被告及其辯護人並未主張無證
        據能力。
    二、另證據二至證據二十一，分別符合刑事訴訟法第一百五
        十九條之一、第一百五十九條之四之傳聞法則之例外規
        定，而均得作為本件之證據。
戊、本院認為被告無罪之理由：
  壹、按犯罪事實應依證據認定之，無證據不得推定其犯罪事實
      ；又不能證明被告犯罪者，應諭知無罪之判決，刑事訴訟
      法第一百五十四條、第三百零一條第一項分別定有明文。
      次按事實之認定，應憑證據，如未能發現相當證據，或證
      據不足以證明，自不能以推測或擬制之方法，以為裁判基
      礎；又認定不利於被告之事實，須依積極證據，苟積極證
      據不足為不利於被告事實之認定時，即應為有利於被告之
      認定，更不必有何有利之證據（參見最高法院四十年臺上
      字第八六號及三十年上字第八一六號判例）。
      再按刑事訴訟上證明之資料，無論其為直接或間接證據，
      均須達到通常一般之人均不致有所懷疑，而得確信其為真
      實之程度，始得據為有罪之認定，若關於被告是否犯罪之
      證明未能達此程度，而有合理懷疑之存在，致使無從形成
      有罪之確信，根據「罪證有疑，利於被告」之證據法則，
      即不得遽為不利被告之認定（參見最高法院二十九年上字
      第三一０五號、七十六年台上字第四九八六號判例）。
      查上訴人即檢察官就原判決關於被告於九十二年三、四月
      間開立發票憑證五張，交付廣特等公司充當進貨憑證使用
      ，嗣廣特公司亦予以持用申報扣抵銷項稅額一萬五千九百
      零四元部分，以及被告以宗鎮公司之名義，虛開不實進項
      發票予太連、又瑋、祐吉等公司，幫助上述公司逃漏稅捐
      部分，因被告已提出宗鎮公司與廣特、欽成、柏佑等三家
      公司間之統一發票為證，並有該三家公司函覆表示統一發
      票所示交易屬實，及相關工程合約書、估價單等資料證明
      宗鎮與廣特等公司確有營業往來，且太連、又瑋、祐吉等
      公司均為虛設行號公司各節均屬明確，就此二部分，並不
      聲明不服，此有上訴理由書一份可稽，合先敘明。
  貳、公訴意旨認為，被告於九十二年三、四月間，明知宗鎮公
      司並無出口報單明細資料，竟意圖為不法所有，填具不實
      憑證而申報零稅率銷售額計新台幣九百六十七萬四千一百
      二十元，並欲冒領營業稅退稅四十八萬三千七百零六元，
      幸經承辦之稅務人員發覺而未核退，經查：
  一、被告係於九十二年初，因其夫身體健康狀況欠佳，致所開
      設之宗鎮公司經營不善，有意結束營業，乃將公司之執照
      、營利事業登記證、圖記、印章等均交付予友人林美銀（
      查林美銀負責經營設址於台北市○○○路○段二四七巷二
      十八號九樓之一之「林美銀稅務會計代理人事務所」，前
      經檢察官以與稅務員林村陽勾結，共同違反稅捐稽徵法案
      件起訴後，另由原審以九十六年重訴字第三四號審理中）
      ，並委託林美銀幫其辦理結業清算。嗣因林美銀遊說被告
      ，表示結業清算須另行支付相關稅捐費用，不如將公司直
      接轉讓他人後，逕行辦理負責人變更及公司地址變更，手
      續較為簡易且不須支付費用後，乃即由林美銀全權處理公
      司嗣後之轉讓事宜，被告則因躲避債務而未再過問。而宗
      鎮公司之所有證明文件與公司圖記、印章等則即由林美銀
      私下交付予周文鎗，並將負責人變更登記為「劉南船」，
      公司名稱亦改為「東朕公司」。所有公司之變更登記事項
      ，均未經被告經手，被告亦全不知情等情，均據被告在審
      理中供述明確，經核與證人林美銀於原審審理中之證述內
      容相符，堪證被告之上開供述應屬可信。而在被告之後經
      變更為公司名義負責人之劉南船，前在偵查中經檢察官傳
      喚到庭具結為證時，亦證稱：伊並不認識被告，亦不認識
      林美銀，甚至完全不知經登記為東朕公司之負責人。伊的
      身分證前經遺失，應是被他人在本件冒用，對本件之違法
      情事全不知情等語（參見九十三年度偵緝字第一四二○號
      卷第三十七頁）。是被告既不認識劉南船，亦不認識林美
      銀所稱負責辦理本件變更登記程序之周文鎗，甚至被告不
      僅從未與周文鎗謀面，以致在審理中就「周文鎗」之本名
      ，究竟係「周強生」、「周良昌」、「小周」、「周良鎗
      」等亦均莫衷一是，直至經原審反覆追問林美銀並私下錄
      音後始揭上情一節，亦有被告所提出之九十五年十二月十
      六日、九十六年二月二十七日與林美銀之二次對話錄音譯
      文可參。又本件之宗鎮公司係於九十二年四月十八日申請
      更名為「東朕公司」，負責人變更為「劉南船」後，繼於
      同年五月七日又變更負責人為「許光華」、同年七月十四
      日又變更負責人為「王小敏」等情，亦有台北市政府建商
      字第○九二○七三八五六號函附之有限公司變更登記資料
      、經濟部中部辦公室九十四年十一月二十八日經中三字第
      ○九四三○九八二五四○號函等附卷可參（參見九十三年
      度偵字第九四四七號卷第四十三頁至五十二頁、原審審理
      卷一第22頁）。而上開之「劉南船」、「許光華」、「王
      小敏」等人，被告確均不認識亦從未謀面，亦經證人林美
      銀證述明白，甚至除變更登記為劉南船時，證人林美銀尚
      知悉外，其後之變更登記予「許光華」、「王小敏」部分
      ，連證人林美銀均表示亦係周文鎗事後所為，伊也不知悉
      等語以觀，被告自然更無從明瞭。依上所述，被告辯稱：
      伊只有將東鎮公司委託林美銀辦理結算登記，其後亦曾同
      意林美銀將公司轉讓予第三人，至於其後之轉讓事宜，伊
      即未再參與，而統由辦理「稅務會計事務所」之林美銀處
      理等語，應堪採信。
  二、而宗鎮公司係於八十二年十二月一日設立，負責人登記為
      「甲○○」（地址為台北市○○街五十七號三樓）。至九
      十二年四月十八日申請變更負責人為「劉南船」，更名為
      「東朕有限公司」，同年四月二十二日核准登記；至九十
      二年五月七日變更負責人為「許光華」，並遷址至「台北
      市○○○路二十號三樓」；九十二年七月十四日變更負責
      人為「王小敏」迄案發時止（參見財政部台北市國稅局審
      查三科本案件偵查報告，九十三年度偵字第九四四七號卷
      第四頁）（台北市政府九十二年府建商字第○九二○七三
      八六五號函、同卷第四十三頁）。然本件以宗鎮公司名義
      申報零稅率銷售時間為九十二年五月十五日（參見「台北
      市營業人申報適用零稅率銷售額清單」、原審審理卷一第
      四十頁），顯而易見，當時被告公司名義上之負責人業經
      核准登記為「劉南船」，且依其申報名義雖係以宗鎮公司
      名義，惟申報書下方所登記者確為林美銀稅務會計事務所
      之聯絡電話「00000000」等情，業據證人林美銀
      於原審審理證述明確（參見原審九十六年十一月八日審理
      筆錄），是本件申報零稅率銷售時間既係在九十二年五月
      十五日，顯然係在被告已將公司相關文件均已交付予林美
      銀之後所為，且當時公司業已更名為「東朕公司」，負責
      人亦為「劉南船」，依證人林美銀之證述，此時被告業已
      將公司委託其全權處理，而完全未過問，則本件之犯行，
      即應由實際負責辦理變更登記之林美銀與周文鎗負責，當
      與被告無關。
  三、上訴人雖以前揭理由上訴，惟被告無論是否知悉宗鎮公司
      於九十二年四月十八日變更負責人為劉南船，並更名為東
      朕公司之事實，本件以宗鎮公司名義申報零稅率銷售時間
      既為九十二年五月十五日，被告已非名義或實際負責人，
      自難以此為不利於被告之認定。而上訴人稱被告係因經濟
      困難，且不想繼續經營宗鎮公司，因而將該公司之大、小
      章交予林美銀處理，辦理公司之變更登記，並思以從中獲
      得好處等情，暨被告就其後該公司遭林美銀及綽號小周之
      周文鎗等人，於九十二年三、四月間，以宗鎮公司之名義
      填具不實憑證而申報零稅率銷售額，並欲冒退營業稅退稅
      ，從事違反商業會計法、逃漏稅捐及詐欺等構成犯罪之事
      實，有不確定之故意，並無再提出其他積極證據足以明確
      證明，所述自屬推測之詞，不足採信。
  參、查公訴人指稱被告虛偽開立不實統一發票五張（總金額合
      計四十一萬三千三百二十八元）予廣特公司部分，經被告
      於原審及本院審理中陳明，宗鎮公司與廣特公司間確有實
      際交易，且該統一發票五張，並非如公訴人所指係全數交
      付予廣特公司，而係只有一張交付廣特公司，另四張係分
      別交付予柏佑公司、欽成公司，且均有實際交易等語，並
      於九十五年二月八日原審庭訊時，當庭檢陳開立給廣特公
      司之ＳＷ00000000號統一發票、廣特公司付款簽
      收薄各一紙；開立給柏佑公司之ＳＷ00000000號
      、ＳＷ00000000號統一發票共二紙及柏佑公司之
      付款簽收薄影本一紙；開立給欽成公司之ＳＷ00000
      000號、ＳＷ00000000號統一發票二紙及欽成
      公司之付款簽收薄、估驗計價單、應補發票明細單、工程
      合約書、合約明細及切結書等影本送原審以為佐證。嗣經
      原審以上開被告所提出之證物，向廣特、柏佑、欽成等三
      家公司函查結果，業經廣特公司於九十五年二月二十一日
      以（九五）廣特院字第九五○二二一一號函覆原審略以：
      「宗鎮公司確有承做該公司辦公室之木作零星修改工程，
      故該公司收受ＳＷ00000000號統一發票乙紙，而
      付款簽收薄亦確為該公司之文件影本，上載支票亦確為該
      公司收受上開統一發票後所支付之支票」等語（參見原審
      審理卷一第六十六頁）；柏佑公司亦於九十五年三月三日
      以柏佑（九五）管字第○○○五號函覆原審略以：「宗鎮
      公司確有與該公司有業務往來，故該公司有收受宗鎮公司
      所開立之ＳＷ00000000號、ＳＷ0000000
      0號統一發票二紙，而付款簽收薄亦確為該公司之文件影
      本，上載支票亦確為該公司收受上開統一發票後所支付之
      支票」等語（參見原審審理卷一第七十二至七十四頁）；
      欽成公司亦於九十五年二月二十三日函覆原審略以：「宗
      鎮公司於九十一年七月、九十二年四月間，承做該公司泰
      山營區工程之室內裝潢部分，亦有收受宗鎮公司所開立之
      ＳＷ00000000號、ＳＷ00000000號號統
      一發票二紙，件附之估驗計價單與公司留存之文件相符，
      且確有簽立來函所指之工程合約書及其後之追加工程合約
      書屬實」等語，並同時檢送泰山營區宗鎮室內設計付款明
      細表、追加工程合約書、估價單、工程結算表各一紙、工
      程結算表一紙、廠商領款簽收紀錄十三張、付款支票十二
      張、應補發票明細單及發票二紙等供原審審酌以供參證（
      參見原審審理卷一第八十八至一二一頁）。而上開三家公
      司嗣經原審向財政部財稅資料中心函查結果，亦確屬依法
      設立且有正常營業與交易事實之公司，有財政部財稅資料
      中心九十五年五月一日資五字第○九五○○○四○三三號
      函檢送宗鎮、廣特、柏佑、欽成等四家公司九十一、九十
      二年度所得資料件明細表計五十九頁及員工扣繳憑單計三
      百九十九件；九十五年七月四日資五字第○九五○○○六
      一七八號函檢送上開四家公司九十二年至九十四年所得資
      料計一百十六頁附卷可稽（參見原審審理卷一第一六二頁
      至第一八二頁）。綜上足證，被告所開立之統一發票ＳＷ
      00000000號、ＳＷ00000000號、ＳＷ0
      0000000號、ＳＷ00000000號、ＳＷ00
      000000  號共五紙，係因承攬工程而分別交付予廣
      特、柏佑、欽成等三家公司，並確有交易之事實，被告就
      此部分並無公訴人所指之偽造文書或違反商業會計法、稅
      捐稽徵法等犯行，已臻明確。
  肆、公訴意旨另認：被告明知並無進貨交易事實，卻自太連股
      份有限公司（下稱太連公司）、又瑋有限公司（下稱又瑋
      公司）、祐吉布業有限公司（下稱祐吉公司）等公司，取
      得不實進項發票，金額共一千零九萬二千八百六十五元，
      因而使稅捐機關人員陷於錯誤、而以此計算上述公司之營
      業稅額，而幫助上述公司逃漏稅捐部分（參見起訴書後半
      段），經查，太連公司、又瑋公司、祐吉公司等三家公司
      ，本均為虛設行號公司，並無實際營業事實，前經財政部
      台北市國稅局審定在案，亦有「太連公司、祐吉公司為外
      轄營業人涉嫌虛設行號相關資料分析表」（參見財政部台
      北市國稅局審查三科查緝案件偵查報告附表，九十三年度
      偵字第九四四七號卷第十一、十二頁）、營業稅查核案件
      查詢作業（九十三年度偵字第九四四七號卷第一○五頁）
      及統一發票影本十三張（九十三年度偵字第九四四七號卷
      第三十三頁）等在卷可參。而太連公司、又瑋公司、祐吉
      公司，既均為虛設行號公司，原本即無正常之營業行為，
      依法即無須繳納營業稅，故縱宗鎮公司曾開立無交易事實
      之發票，亦無從造成廠商逃漏稅捐之結果，即無成立犯罪
      之餘地，是被告就此部分本即無成立幫助犯之可能。況依
      前述，被告於將公司相關文件均交付予林美銀之後，即未
      再聞問公司事務，且上開公訴人認為被告涉嫌取得不實進
      項發票金額一千零九萬二千八百六十五元之時間，係與前
      開申報零稅率銷售時間相同，則基於同一理由，自亦不應
      由被告負責。
  伍、按刑事訴訟法第一百六十一條已於九十一年二月八日修正
      公布，其第一項規定：檢察官就被告犯罪事實，應負舉證
      責任，並指出證明之方法。因此，檢察官對於起訴之犯罪
      事實，應負提出證據及說服之實質舉證責任。倘其所提出
      之證據，不足為被告有罪之積極證明，或其指出證明之方
      法，無從說服法院以形成被告有罪之心證，基於無罪推定
      之原則，自應為被告無罪判決之諭知（最高法院九十二年
      台上字第一二八號判例參照）。
      又同法第一百六十三條亦在同時一併修正，證據調查應以
      當事人為主，法院為輔，而僅具補充及輔助地位，該條第
      二項前段規定，法院為發現真實，「得」依職權調查證據
      ，舊規定則係「應」依職權調查證據，則是否補充介入調
      查，成為法院職權裁量事項，非謂負有調查之義務，檢察
      官舉證責任始終存在，倘檢察官未能善盡實質的舉證責任
      ，法院以被告犯罪不能證明而為無罪判決時，如檢察官僅
      以法院未作補充介入調查為唯一理由而提起上訴，其上訴
      即非有理。至同條第二項但書係立法部門自提修正草案，
      為司法院研擬草案內容所無，惟自刑事訴訟法責成檢察官
      負擔實質的舉證責任以後，法院發見真實釐清案情之查證
      義務，較德國刑事訴訟法要求該國法官應盡其澄清義務之
      程度為輕，被告受無罪推定，檢察官舉證責任不因第二項
      有但書之規定而得以減免。是該條第二項但書所指事項，
      應均以有利於被告之考量方得為之，否則，對檢察官未盡
      實質舉證責任之案件，竟要求法院接續依職權調查不利於
      被告之證據，豈非形同糾問，殊與修法本旨有違（參見朱
      石炎著，刑事訴訟法上第一八四頁至第一八六頁）。
      本件檢察官就不利於被告之證據部分應負實質舉證責任，
      惟所舉證據均無法使本院對於被告涉嫌公訴人所指之事實
      形成確信不疑之心證，依上開判例之見解，應為有利於被
      告之認定。
己、維持原判決及駁回上訴之理由：
  壹、查原審因認被告無其他積極客觀證據，足以證明被告有檢
      察官所指之犯行，並使原審達到確信，而為被告無罪之諭
      知尚無不合，應予維持原判決。
  貳、上訴人即檢察官以前述理由提起上訴，雖非無據，惟尚無
      法使本院對被告犯行形成確信不疑之心證，其指摘原判決
      不當，即難認為有理由，所提上訴應予駁回。
據上論斷，應依刑事訴訟法第三百六十八條，判決如主文。
本案經檢察官姜貴昌到庭執行職務。
中    華    民    國    97    年     5    月    30    日
                  刑事第十八庭審判長法  官  吳鴻章
                                    法  官  段景榕
                                    法  官  陳健順
以上正本證明與原本無異。
如不服本判決，應於收受送達後十日內向本院提出上訴書狀，其
未敘述上訴之理由者並得於提起上訴後十日內向本院補提理由書
（均須按他造當事人之人數附繕本）。
                                    書記官  朱家惠
中    華    民    國    97    年    5     月    30    日


司法院資訊處製作；財團法人民間司法改革基金會備份。
